【裁判字號】    91,訴緝,27
【裁判日期】    920110
【裁判案由】    偽造有價證券等
【裁判全文】
臺灣士林地方法院刑事判決                          九十一年度訴緝字第二七號
    公  訴  人  臺灣士林地方法院檢察署檢察官
    被      告  乙○○
    選任辯護人  劉興業律師
右列被告因偽造有價證券等案件，經檢察官提起公訴（八十七年度偵字第三二二六號
），本院判決如左：
    主  文
乙○○連續意圖供行使之用，而偽造有價證券，累犯，處有期徒刑肆年。
附表一之支票、附表二之偽造發票人為「甲○○」之本票參紙、附表三之偽造「甲○
○」之署押柒枚、印文拾捌枚及偽造之「甲○○」之印章壹顆，均沒收。
    事  實
一、乙○○曾於民國八十一年間因偽造有價證券案件，經台灣高等法院判處有期徒刑
    五年六月確定，於八十五年八月三十一日縮刑期滿執行完畢，猶不知悔改，於八
    十六年間，因受甲○○委託代為辦理購屋之事，取得甲○○之身分證，竟於八十
    六年六月間某日，在台北市○○○路三○九號內，先將甲○○之身分證影印，並
    於影本上換貼自己照片後再予影印，變造甲○○之身分證影本，足以生損害於甲
    ○○。乙○○另未徵得甲○○之同意，即基於偽造文書之概括犯意，先於八十六
    年六月間某日，至台北市○○○路三○九號對面之刻印店，委請不知情之刻印店
    師傅成年人，偽造「甲○○」之印章，旋將甲○○之身分證影本（該影本為真正
    ）、偽造之甲○○印章，交付與不知情之會計師，代為辦理筠太企業有限公司（
    下稱筠太公司）申請更名、所營事業、所在地遷址、股東出資轉讓、修改變更章
    程登記等事項，致該不知情之會計師，在「筠太公司章程」、「筠太公司股東同
    意書」、「筠太公司變更登記申請書」（以上日期均為八十六年七月十一日）上
    ，蓋以偽造之「甲○○」印文，表示甲○○同意成為筠太公司股東暨同意辦理變
    更公司章程等事項登記之意思；乙○○復以相同方式，委託不知情之會計師，辦
    理筠太公司申請增資、股東出資轉讓、修章變更登記、分公司設立登記等事項，
    使會計師先後於八十六年八月十一日、十二日、八十六年十月二十八日，連續在
    「筠太公司章程」、「筠太公司股東同意書」、「分公司設立登記事項表」等文
    件上，蓋以偽造之「甲○○」印文，表示甲○○同意成為筠太公司分公司經理暨
    辦理前揭變更登記事項之意思，會計師並提出前揭各文件予台北市政府建設局，
    致使承辦人員形式審查後，均准許筠太公司之各項變更登記，將該等不實事項，
    登載於公司登記卡上，足以生損害於甲○○及台北市政府建設局對於公司登記管
    理之正確性。
二、乙○○將甲○○登記為筠太公司股東、分公司經理後，竟基於偽造私文書、意圖
    供行使之用而偽造有價證券、不法所有詐欺之概括犯意，連續持變造完成之甲○
    ○身分證影本（已換貼乙○○照片），於：
  八十六年八月十六日，偽造「甲○○」之簽名及印文，與筠太公司共同簽發面額
    二百萬元之本票，嗣持該偽造之本票交付與「聯強國際股份有限公司」（下稱聯
    強公司），作為向聯強公司購買物品之貨款擔保，足以生損害於甲○○及聯強公
    司，並致聯強公司陷於錯誤，交付貨品與筠太公司。
  八十六年九月十日，持變造之甲○○身分證影本、偽造之甲○○印章，至誠泰商
    業銀行復興分行（下稱誠泰銀行），以甲○○之名義，表示欲開立支票存款帳戶
    （帳號：000000000000號）之意思，並在「支票存款開戶申請及約
    定書」之申請人欄、「支票領取證」之存戶簽章欄、「支票存款印鑑卡」簽章欄
    內，接續偽造「甲○○」之簽名、印文，致誠泰銀行人員誤認乙○○即為甲○○
    ，允其開戶，足以生損害於甲○○及誠泰銀行對客戶資料管理之正確性，誠泰銀
    行人員並交付支票（票號為0000000號至0000000號、00000
    00號至0000000號、0000000號至0000000號）與乙○○
    ，乙○○取得支票後，即以甲○○之名義，連續對外簽發支票與他人交易，該支
    票帳戶並於八十七年二月六日拒絕往來。
  八十六年十一月二十五日，乙○○至坐落於台北市○○○路○段一四一號一樓之
    台灣第一信託股份有限公司民生分公司（下稱第一信託），辦理ＬＢ—四五五一
    號自用小客車之汽車貸款，並在本票、授權書、購車貸款契約書、車輛動產抵押
    契約書上，接續偽造「甲○○」之簽名及印文，表示共同發票人甲○○（其餘共
    同發票人為楊震中、劉國善）欲向第一信託貸款及簽發本票、契約之意思，足以
    生損害於甲○○及第一信託對借款人資料管理之正確性，並致第一信託陷於錯誤
    ，撥款一百萬元至乙○○指定之「陳一青」在彰化銀行復興分行帳戶。
  八十六年十二月十七日，乙○○持變造之甲○○身分證影本、偽造之甲○○印章
    ，至誠泰商至美商美國商業銀行國家信託儲蓄股份有限公司松山分公司（下稱美
    國銀行），辦理Ｋ九—○二八九號自用小客車之汽車貸款，並在「消費性貸款申
    請表」連帶保證人(1)欄、面額七十萬元之本票發票人欄內，接續偽造「甲○○」
    之簽名及印文，表示筠太公司、甲○○欲向美國銀行貸款及簽發本票、契約之意
    思，足生損害於甲○○及美國銀行對借款人資料管理之正確性，並致美國銀行陷
    於錯誤，撥款七十萬元與筠太公司。
  迨八十六年十一、十二月及八十七年三月間，甲○○收受誠泰銀行通知支票跳票
    暨美國銀行、第一信託、聯強公司向法院聲請之民事裁定，循線察知，始悉上情
    。乙○○於上開犯行未為任何有偵查犯罪職權之公務員已知悉前，不逃避接受裁
    判，而於八十七年三月二十一日由甲○○偕同向台北市政府警察局松山分局民有
    派出所警員自首，承認其犯行。
三、案經甲○○訴由台灣士林地方法院檢察署檢察官偵查起訴。
    理  由
一、右揭犯罪事實，業據被告乙○○於警訊及本院審理時坦承不諱，核與告訴人甲○
    ○於警訊、偵查及本院審理時指訴情節相符，並有本票二紙及誠泰銀行支票開戶
    及領用支票資料（含支票存款開戶申請、約定書身分證正反面、印鑑卡、支票領
    取證）乙份、誠泰銀行之函文、台北市政府函覆之筠太公司登記案卷全卷、筠太
    公司登記事項卡、筠太公司股東、董事名單在卷可參，而證人即誠泰銀行副理陳
    鴻榮亦證稱以甲○○名義申請支票者，並非告訴人，而是申請書所附身分證上照
    片之人（即被告）等語，足認被告自白與事實相符，堪以認定，本件事證明確，
    被告犯行洵堪認定，應依法論科。
二、核被告乙○○所為，就犯罪事實一部分，按影本與原本可有相同之效果，如將原
    本予以影印後，將影本之部分內容改，重加影印，其與無制作權人將其原本改，
    作另一表示其意思者無異，應成立變造文書罪，查被告將甲○○之身分證影印，
    並於影本上換貼自己照片後再予影印，變造甲○○之身分證影本，足以生損害於
    甲○○，核其所為係犯刑法第二百十二條之變造特種文書罪。被告偽造甲○○之
    印章而偽造筠太公司之章程、股東同意書、變更登記申請書等文件並持以向台北
    市政府建設局行使，足以生損害於甲○○及台北市政府建設局對於公司登記管理
    之正確性，核其所為，係犯刑法第二百十六條、第二百十條之行使偽造私文書罪
    、第二百十四條之使公務員登載不實文書罪。被告偽造他人之印章，及蓋用偽印
    文於筠太公司之前開文件上，係屬偽造私文書行為之一部，不另構成偽造印章、
    印文罪。被告偽造私文書為行使偽造私文書之低度行為，亦不另論罪。就犯罪事
    實二之部分，係犯刑法第二百零一條第一項之偽造有價證券罪。被告行使偽造
    有價證券，以取得票面價值之對價，不另論詐欺罪。犯罪事實二之部分，係犯
    刑法第二百十六條、第二百十條之行使偽造私文書罪、第二百十二條行使變造特
    種文書罪、第二百零一條第一項之偽造有價證券罪。犯罪事實二之部分，係犯
    刑法第二百零一條第一項之偽造有價證券罪、第二百十六條、第二百十條之行使
    偽造私文書罪、第三百三十九條第一項之詐欺罪。犯罪事實二之部分，係犯刑
    法第二百十六條、第二百十條之行使偽造私文書罪、第二百十二條之行使變造特
    種文書罪、第二百零一條第一項之偽造有價證券罪、第三百三十九條第一項之詐
    欺罪。前開犯罪事實二之及部分，被告以偽造有價證券供作擔保，為行使有
    價證券以外之另一行為，仍應論以詐欺罪之牽連犯（最高法院六十二年度第一次
    刑庭庭長會議決定(一)參照）。前開被告偽造署押為偽造有價證券之部分行為，偽
    造有價證券後復持以行使，行使偽造有價證券之低度行為為偽造有價證券之高度
    行為所吸收，被告偽造私文書為行使偽造私文書之低度行為。被告偽造他人之印
    章，及蓋用偽印文於前開文件及本票上，係屬偽造私文書、偽造有價證券行為之
    一部，不另構成偽造印章、印文罪，均不另論罪。被告利用不知情之成年人盜刻
    甲○○之印章，復利用不知情之會計師，偽造筠太公司章程、股東同意書、公司
    設立登記事項表，均為間接正犯。被告多次行使變造特種文書、行使偽造私文書
    、使公務員登載不實文書、偽造有價證券及詐欺行為，時間緊接，所犯罪名相同
    ，均顯係出於概括犯意為之，為連續犯，各應依刑法第五十六條之規定以一罪論
    ，並加重其刑。所犯變造特種文書罪、連續行使變造特種文書罪、連續偽造有價
    證券罪、連續行使偽造私文書罪、使公務員登載不實罪與連續詐欺取財罪間，均
    有方法結果之牽連關係，依刑法第五十五條之規定，應從較重之偽造有價證券罪
    處斷。被告曾受事實欄所述有期徒刑之執行，有臺灣高等法院檢察署刑案紀錄簡
    覆表一份附卷足憑，其於有期徒刑執行完畢五年以內，再犯有期徒刑以上之本罪
    ，為累犯，應依刑法第四十七條之規定遞予加重其刑。被告於上開犯行未為任何
    有偵查犯罪職權之公務員已知悉前，不逃避接受裁判，而於八十七年三月二十一
    日由甲○○偕同被告向台北市政府警察局松山分局民有派出所警員自承犯行並接
    受裁判等情，業經製作筆錄之員警蔡明宏到院結證在卷（見本院九十一年九月十
    九日訊問筆錄），是被告符合自首之規定，應依刑法六十二條前段規定減輕其刑
    ，並依法先加後減。犯罪事實一及二之部分犯行，雖未據起訴，惟與起訴有罪
    部份之偽造有價證券、偽造私文書罪等犯行有連續犯裁判上一罪之關係，為法律
    上同一案件，依刑事訴訟法第二百六十七條規定檢察官就犯罪事實一部起訴者，
    其效力及於全部，本院自得一併加以審究，附此敘明。爰審酌被告素行、犯罪動
    機、智識程度、手段、犯罪對社會金融秩序所生之危害及犯罪後態度，告訴人甲
    ○○已當庭表示原諒被告等一切情狀，量處如主文所示之刑。
三、按被告犯罪後，刑法第二百零五條業已修正為「偽造、變造之有價證券、郵票、
    印花稅票、信用卡、金融卡、儲值卡或其他相類作為提款、簽帳、轉帳或支付工
    具之電磁紀錄物及前條之器械原料及電磁紀錄，不問屬於犯人與否，沒收之。」
    並於九十年六月二十日公布，惟本件僅沒收之從刑規定有所更易，主刑同法第二
    百零一條第一項並未修正，則沒收部分不生比較問題，依從新之原則，應適用修
    正後之刑法第二百零五條規定，對於偽造如附表一所示之支票，均宣告沒收。又
    被告偽造如附表二之本票三紙，發票人為筠太公司、楊震中、劉國善部分，仍屬
    真實，無從對之宣告沒收，至於偽造甲○○為共同發票人部分，該本票雖未扣案
    ，然無證據足認其業已滅失，不問是否屬於犯人所有，自應依刑法第二百零五條
    之規定，宣告沒收。至附表三之文件，業提出予台北市政府建設局、誠泰銀行、
    第一信託銀行、美國銀行所有，已非被告所有之物，惟其上之偽造甲○○之署押
    及印文，不問屬於犯人與否，應依刑法第二百十九條之規定併為沒收之諭知。至
    被告偽造甲○○之印章，雖未扣案，然無證據足認業已滅失，同依刑法第二百十
    九條之規定併為沒收之諭知。
據上論斷，應依刑事訴訟法第二百九十九條第一項前段、刑法第五十六條、第二百零
一條第一項、第二百十四條、第二百十六條、第二百十條、第二百十二條、第三百三
十九條第一項、第五十五條、第四十七條、第六十二條前段、第二百零五條、第二百
十九條，罰金罰鍰提高標準條例第一條前段，判決如主文。
本案經檢察官鄭世揚到庭執行職務。
中      華      民      國    九十二    年      一      月      十      日
                                      臺灣士林地方法院刑事第四庭
                          法  官  王  俊  雄
右正本證明與原本無異。
如不服本件判決，得自判決送達之日起十日內，向本院提起上訴。
                                          書記官  許  秋  莉
中      華      民      國    九十二    年      一      月     十六     日
附錄本判決論罪科刑依據之法條：
刑法第二百零一條第一項：
  意圖供行使之用，而偽造、變造公債票，公司股票或其他有價證券者，處三年以上
  十年以下有期徒刑，得併科三千元以下罰金。
刑法第二百十四條：
  明知為不實之事項，而使公務員登載於職務上所掌之公文書，足以生損害於公眾或
  他人者，處三年以下有期徒刑、拘役或五百元以下罰金。
刑法第二百十六條：
  行使第二百十條至第二百十五條之文書者，依偽造、變造文書或登載不實事項或使
  登載不實事項之規定處斷。
刑法第二百十條：
  偽造、變造私文書，足以生損害於公眾或他人者，處五年以下有期徒刑。
刑法第二百十二條：
  偽造、變造護照、旅券、免許證、特許證及關於品行、能力、服務或其他相類之證
  書、介紹書，足以生損害於公眾或他人者，處一年以下有期徒刑、拘役或三百元以
  下罰金。
刑法第三百三十九條第一項：
  意圖為自己或第三人不法之所有，以詐術使人將本人或第三人之物交付者，處五年
  以下有期徒刑、拘役或科或併科一千元以下罰金。
刑法第二百零五條：
  偽造、變造之有價證券、郵票、印花稅票、信用卡、金融卡、儲值卡或其他相類作
  為提款、簽帳、轉帳或支付工具之電磁紀錄物及前條之器械原料及電磁紀錄，不問
  屬於犯人與否，沒收之。
刑法第二百十九條：
  偽造之印章、印文或署押，不問屬於犯人與否，沒收之。
附表一：
    付款人為誠泰銀行，發票人為甲○○之支票壹佰伍拾紙。（票號為000000
    0號至0000000號、0000000號至0000000號、00000
    00號至0000000號）。
附表二：
┌──┬───┬─────────────┬────────┬─────┐
│編號│發票人│發          票          日│票面金額(新臺幣)│備      註│
├──┼───┼─────────────┼────────┼─────┤
│ 一 │甲○○│民國八十六年十一月二十五日│一百萬元        │簽發予第一│
│    │      │                          │                │信託      │
├──┼───┼─────────────┼────────┼─────┤
│ 二 │甲○○│民國八十六年八月十六日    │二百萬元        │簽發予聯強│
│    │      │                          │                │公司      │
├──┼───┼─────────────┼────────┼─────┤
│ 三 │甲○○│民國八十六年十二月十七日  │七十萬元        │簽發予美國│
│    │      │                          │                │銀行      │
└──┴───┴─────────────┴────────┴─────┘
附表三：
┌─┬─────────────────────────────────┐
│一│八十六年七月十一日筠太公司章程、股東同意書、公司變更登記申請書上偽│
│  │造之甲○○印文參枚。                                              │
├─┼─────────────────────────────────┤
│二│八十六年八月十一日筠太公司章程、八十六年八月十二日筠太公司股東同意│
│  │書、八十六年十月二十八日分公司設立登記事項表上偽造之甲○○印文參枚│
│  │。                                                                │
├─┼─────────────────────────────────┤
│三│誠泰銀行支票存款開戶申請及約定書、本行查註事項、支票領取証、支票存│
│  │款印鑑卡上偽造之甲○○署押貳枚、印文柒枚。                        │
├─┼─────────────────────────────────┤
│四│第一信託銀行之授權書、購車貸款契約書、車輛動產抵押契約書上偽造之黃│
│  │國義署押參枚、印文肆枚。                                          │
├─┼─────────────────────────────────┤
│五│美國銀行消費性貸款申請表及授權書上偽造之甲○○署押貳枚、印文壹枚。│
└─┴─────────────────────────────────┘


司法院資訊處製作；財團法人民間司法改革基金會備份。
